臺灣臺中地方法院刑事判決　　　　　　　94年度易字第1236號
公　訴　人　臺灣臺中地方法院檢察署檢察官
被　　　告　乙○○
上列被告因贓物案件，經檢察官提起公訴（93年度偵字第20245
），本院判決如下：
    主    文
乙○○牙保贓物，累犯，處有期徒刑陸月，如易科罰金，以佰
元折算壹日。
    犯罪事實
一、乙○○前因妨害自由、違反槍砲彈藥刀械管制條例等案件，
    經法院分別判處有期徒刑八月、五月，並定應執行刑為有期
    徒刑一年確定，已於民國八十六年一月三十一日縮刑期滿執
    行完畢。詎乙○○仍不知悛悔警惕，明知劉芳秋（竊盜部分
    ，業經不起訴處分）之老闆即自稱「陳誠桂」、真實姓名年
    籍不詳之成年男子，委請其代覓買主之ＰＣ三一０ＬＣ、機
    身號碼為一○三四六號、三十一噸重之中古挖土機係來路不
    明之贓物（該挖土機係呂國正所有，於九十一年一月七日下
    午一時許，在臺南縣永康市○○○路統立電池工廠附近失竊
    ，下稱系爭挖土機），市價約新臺幣（下同）一百三十萬元
    至一百四十萬元，竟基於牙保贓物之犯意，於九十一年一月
    七日後之同月上旬某日，居間介紹丁○○（故買贓物部分，
    經臺灣屏東地方法院以九十二年度易字第五七九號判處有期
    徒刑六月，如易科罰金，以三百元折算一日，不服上訴後，
    並經臺灣高等法院高雄分院以九十三年度上易字第一○九號
    駁回上訴確定）以五十萬元顯不相當之價格，向「陳誠桂」
    購買系爭挖土機而為牙保後，旋即於翌日下午五至六時許，
    在屏東縣高樹鄉○○村○○路一號，由不知情之劉芳秋將系
    爭挖土機交付丁○○，丁○○則當場支付五十萬元予劉芳秋
    收受。嗣於九十一年一月三十日下午二時許，經警會同呂國
    正在屏東縣高樹鄉鹽樹村「南興砂石場」內查獲丁○○，並
    扣得系爭挖土機（已發還呂國正），始悉上情。
二、案經丁○○告發由臺灣臺中地方法院檢察署檢察官偵查起訴
    。
    理    由
一、訊據被告乙○○矢口否認有前揭牙保贓物之不法犯行，辯稱
    ：伊根本不認識丁○○且無居間介紹接洽買賣系爭挖土機，
    劉芳秋交付系爭挖土機時伊在場，是因為伊當時受雇於綽號
    「番王」之人到該處運送砂石，劉芳秋交付系爭挖土機給何
    人伊不清楚等語。經查：
  (一)系爭挖土機乃呂國正於八十九年九月十二日以一百十萬元向
    呂秋山及張明科購得，為呂國正所有，於九十一年一月七日
    下午一時許，在台南縣永康市○○○路統立電池工廠附近發
    現失竊後，呂國正即於同日下午三時許向台南縣政府警察局
    報警等情，業據被害人即證人呂國正於丁○○涉犯故買贓物
    刑事案件（即臺灣屏東地方法院九十二年度易字第五七九號
    、臺灣高等法院高雄分院九十三年度上易字第一○九號刑事
    案件，下稱另案贓物案件）警詢時（見警卷第十至十四頁）
    及偵查中（見臺灣屏東地方法院檢察署九十一年度偵字第二
    五七八號偵查卷十六至十八頁）證述明確，核與證人即查獲
    之警員沈建仁於另案贓物案件二審審理時結證之情節相符（
    見二審卷四六、四七頁），並有贓物領據、讓渡證明書、進
    口報單正本、受理刑事案件報告三聯單各一紙附卷可憑（見
    另案贓物案件警卷第三一至三三頁、第五二頁），是系爭挖
    土機確屬呂國正失竊之贓物無訛。而系爭挖土機於九十一年
    一月三十日下午二時許被查獲時，前經呂國正整理加工，當
    時之市價約值一百三十萬元至一百四十萬元之間，亦據呂國
    正於另案贓物案件警詢時（見警卷第十二頁、第十四頁）、
    二審審理時（見另案贓物案件二審九十三年六月八日審理筆
    錄）指證之內容相符，並經本院依職權調閱另案贓物案件案
    卷全卷查核無訛，自堪認與事實相符。
  (二)被告雖辯稱：劉芳秋交付系爭挖土機時伊在場，是因為伊當
    時受雇於綽號「番王」之人到該處運送砂石等語。惟被告另
    方面亦陳稱：伊是廣安交通公司的經理，當時是廣安交通公
    司的砂石車在那裡工作等語（見他字卷三五頁），顯見二者
    原因互不一致，其真實性至有可疑，非可輕信。且證人丁○
    ○於本案偵查中明確結證：九十一年一月上旬被告介紹劉芳
    秋賣系爭挖土機給伊；被告可能是聽到工人說伊要買怪手，
    便主動來找伊賣怪手；交付系爭挖土機前一天，被告說有朋
    友有一臺怪手要出售急需要錢，伊說伊要先看到怪手，便約
    在屏東縣高樹鄉○○村○○路一號，當時是下午五、六時，
    伊一人先到，被告開吉普車後到，後來劉芳秋叫拖車運送系
    爭挖土機到，伊支付的五十萬元，並沒有簽收等語（見九十
    三年度他字第一五五二號卷十三、十四、三五頁，下稱他字
    卷），與證人劉芳秋於本案偵查中結證：交付系爭挖土機時
    ，伊到場時，被告已經在該處；伊有收到五十萬元，是伊老
    闆要伊拿的等語（見偵查卷二三頁），及證人劉芳秋於另案
    贓物案件一、二審法院審理時先後結證：系爭挖土機係伊老
    闆與乙○○接洽，乙○○向伊老闆表示有人要買挖土機，伊
    老闆乃交代伊將之送至屏東一個地名有「樹」的地方，交車
    時是晚上，對方拿了五十萬元現金給伊，沒有簽收，伊即交
    給老闆等語（見一審卷第六十一至六十九頁、二審九十三年
    六月八日審理筆錄），二者互核情節大致相符。再參諸被告
    於本案偵查、本院審理時除均陳明：劉芳秋交付系爭挖土機
    時伊有在現場等語外（見偵查卷三六頁、本院卷四九頁），
    被告於另案贓物案件一審審理時亦曾以證人身分結證：劉芳
    秋送一部挖土機交給買主時，伊有在現場看他們工作的怎麼
    樣等語，且丁○○亦當場與被告對質並陳明：被告說朋友缺
    現金，有挖土機要賣等語明確（見一審卷五七頁），乃至證
    人陶夏法於另案贓物案件一審法院審理時結證：在交系爭挖
    土機時看過被告，但沒有交談過等語（見一審卷第五七、六
    一、六七頁），則被告倘無居間介紹買賣系爭挖土機之情事
    ，被告何須於丁○○、劉芳秋交付系爭挖土機過程中在場？
    甚且向劉芳秋老闆、丁○○分別示意有人欲買系爭挖土機、
    賣系爭挖土機之理？再由被告於本院審理時亦自陳其與劉芳
    秋有認識且其與丁○○、劉芳秋間並無恩怨、過節等語（見
    本院卷五三頁），益見丁○○、劉芳秋實無故為攀誣構陷被
    告之可能。是系爭挖土機之買賣係由被告居間介紹，且係由
    證人劉芳秋當場向丁○○收受五十萬元，足堪認定。另案贓
    物案件一、二審法院亦均同此認定，此觀卷附另案贓物案件
    一、二審判決書即明，附此敘明。
  (三)另觀諸丁○○於另案贓物案件提出之進口報單影本，雖係洪
    鐵重機械有限公司進口之系爭挖土機之進口報單，惟系爭挖
    土機乃洪鐵重機械有限公司進口後出賣予鍾享文，鍾享文再
    將系爭挖土機轉賣予黃明發，黃明發則再轉賣予林福記，現
    為林福記所有等情，業據洪鐵重機械有限公司負責人洪明乾
    、鍾享文、黃明發、林福記等人於另案贓物案件警詢時陳明
    在卷，並有洪明乾提出之進口報單影本一紙在卷足憑（見警
    卷第三十五頁），足認丁○○於另案贓物案件提出之進口報
    單影本係經偽造，此部分亦據丁○○於另案贓物案件一審審
    理時陳明在卷（見一審卷二一頁），自無從依丁○○提出之
    該進口報單影本作為係合法取得系爭挖土機來源之證明。再
    參以被告於本案偵查中陳明：中古挖土機三十噸約二百萬元
    等語（見偵查卷三六頁）。則被告主觀上既認為系爭挖土機
    遠逾於五十萬元甚多，竟以與市價顯不相當之五十萬價格居
    間介紹系爭挖土機出售予丁○○，足認被告確係明知系爭挖
    土機係屬贓物，已甚明確。又衡諸本案系爭挖土機之買賣接
    洽、居間介紹之過程，系爭挖土機客觀價值甚鉅，如此龐大
    之現金交易，依一般正常交易模式，被告身為居間介紹人，
    為避免日後買賣雙方發生糾葛，理應會為買賣雙方就交易之
    時間、金額、標的及瑕疵等交易條件予以約明，然觀諸系爭
    挖土機之買賣過程，非但於被告居間介紹買賣後未及二日之
    短暫時間內即完成交易，且係在不利於檢查系爭挖土機性能
    、配備等狀態之傍晚時分即予交付並銀貨兩訖，實與通常交
    易習慣相違，遑論所交易之客體係二手之中古挖土機，則被
    告就其居間介紹買賣之系爭挖土機係屬來路不明之贓物，自
    應知之甚詳，堪以認定。
  (四)至於證人劉芳秋於本案偵查中雖證稱：伊不知道伊老闆為何
    知悉丁○○要買挖土機，伊也不知道誰介紹的等語，惟綜參
    證人劉芳秋、被告於本案偵查中，原係各涉犯竊取系爭挖土
    機、牙保系爭挖土機之贓物犯嫌而同屬被告身分，而在先前
    另案贓物案件一、二審法院審理時，劉芳秋係以證人身分經
    具結所為前揭不利被告之證述，相較之下，劉芳秋於另案贓
    物案件一、二審法院為證言時，顯與被告間較無利害關係，
    且劉芳秋實當時自無甘冒偽證風險而故為設詞誣陷被告之可
    能，自應以劉芳秋於另案贓物案件一、二審法院所為之前揭
    證言為可採。是劉芳秋於本案偵查中之前揭證言，自無可採
    ，無從作為有利被告認定之憑據。另證人即被告之兄甲○○
    於本院審理時除空言證稱：丁○○是告錯被告等語外，其對
    於本案之發生經過均無所悉，且均係自被告處聽聞而來（見
    本院卷四八、四九頁），亦無從為有利被告之認定，亦甚明
    確。
  (五)綜上所述，被告前揭所辯，顯係事後卸責之詞，不足採信。
    本案事證明確，被告前揭犯行，至堪認定，應依法論科。
二、核被告所為，係犯刑法第三百四十九條第二項之牙保贓物罪
    。又被告前因妨害自由、違反槍砲彈藥刀械管制條例等案件
    ，經法院分別判處有期徒刑八月、五月，並定應執行刑為有
    期徒刑一年確定，已於八十六年一月三十一日縮刑期滿執行
    完畢，有臺灣高等法院被告全國前案紀錄表及臺灣臺中地方
    法院檢察署刑案資料查註紀錄表在卷可憑，其受有期徒刑執
    行完畢，五年內再犯本案有期徒刑以上之罪，為累犯，應依
    法加重其刑。爰審酌被告不尊重他人財產權利，竟仍牙保贓
    物，造成原所有權人追贓困難，且本件挖土機價值頗鉅並考
    量其犯罪目的、手段、犯罪所生危害、犯後仍飾詞卸責，未
    見悔意，惟兼衡及尚無證據證明被告因牙保贓物已受有居間
    介紹之利益等一切情狀，量處如主文所示之刑，併諭知易科
    罰金之折算標準，以示懲儆。
據上論斷，應依刑事訴訟法第二百九十九條第一項前段，刑法第
三百四十九條第二項、第四十七條、第四十一條第一項前段，罰
金罰鍰提高標準條例第一條前段、第二條，判決如主文。
本案經檢察官丙○○到庭執行職務
中　　華　　民　　國　　94　　年　　11　　月　　22　　日
                  刑事第九庭    審判長法  官　陳得利
                                      法  官　莊秋燕
                                      法  官　何世全
以上正本證明與原本無異。
如不服本判決，應於送達後十日內向本院提出上訴狀（須附繕本
），上訴於臺灣高等法院台中分院。
                                      書記官　童洪芳美
中　　華　　民　　國　　94　　年　　11　　月　　22　　日
附錄論罪科刑法條：
中華民國刑法第三百四十九條第二項
搬運、寄藏、故買贓物或為牙保者，處五年以下有期徒刑、拘役
或科或併科一千元以下罰金。
